【裁判字號】    91,上易,2447
【裁判日期】    920107
【裁判案由】    竊盜
【裁判全文】
臺灣高等法院刑事判決                          九十一年度上易字第二四四七號
    上  訴  人
    即  被  告  乙○○  男五十.
右上訴人因竊盜案件，不服臺灣板橋地方法院九十一年度訴字第一０七一號，中華民
國九十一年七月十二日第一審判決（起訴案號：臺灣板橋地方法院檢察署九十一年度
偵字第八七０三號）提起上訴，本院判決如左：
    主  文
原判決關於乙○○竊盜部分撤銷。
乙○○竊盜，處有期徒刑伍月，如易科罰金，以佰元折算壹日。扣案之總長度五點
五公分鑰匙壹支沒收。
    事  實
一、乙○○有多次詐欺及侵占、贓物、竊盜等前科，其中於民國八十六年間犯二次贓
    物罪，先後經臺灣板橋地方法院判處有期徒刑五月、六月，經上訴本院後，均經
    判決上訴駁回確定（嗣由檢察官聲請本院以八十九年聲字第七三九號裁定應執行
    有期徒刑十月，如易科罰金以三百元折算一日，於九十一年五月二十七日易科罰
    金執行完畢，未構成累犯）。仍不知悔改，竟意圖為自己不法之所有，於九十年
    四月十四日二十一時，在臺北縣永和市○○路一六０號前，見丙○○所有之車號
    為ＧＢＷ─一五八號重型機車停放於該處（鑰匙已拔取，惟未上鎖），乘人不注
    意之際，以其所有之鑰匙一支插入電門鑰匙孔發動引擎後予以竊取，得手後供己
    騎用。嗣於同年九月三日下午四時三十分許，乙○○騎乘上開竊得之贓車停放於
    在臺北縣中和市○○路四二０號前，經警發現埋伏該處附近，俟乙○○欲發動該
    機車時，為警當場查獲並扣得乙○○所有供竊取上開機車所用之鑰匙一支（總長
    度五點五公分）。
二、案經臺北縣警察局移送臺灣板橋地方法院檢察署檢察官以九十年度偵字第一四六
    五五號處分不起訴確定後，該署檢察官以發見新事實、新證據為由（因證人汪德
    有為相異之證言，檢察官並於為不起訴處分後訊問劉彬弘查明案情，足認乙○○
    有竊盜之犯罪嫌疑，對於同一案件再行起訴），而簽分偵查起訴。
    理  由
一、按不起訴處分已確定者，非有發見新事實或新證據或有刑事訴訟法第四百二十條
    第一項第一款、第二款、第四款或第五款所定得為再審原因之情形者，不得對於
    同一案件再行起訴。刑事訴訟法第二百六十條規定甚明。上訴人即被告乙○○涉
    嫌竊盜之同一案件，前經臺北縣警察局移送臺灣板橋地方法院檢察署檢察官偵查
    結果以九十年度偵字第一四六五五號處分不起訴確定後，該署檢察官以發見新事
    實、新證據為由（因證人汪德有為相異之證言，檢察官並於為不起訴處分後訊問
    劉彬弘查明案情，足認乙○○有竊盜之犯罪嫌疑，對於同一案件再行起訴），而
    簽分偵查，對於同一案件再行起訴，合先敘明。
二、訊據被告對於在右揭時、地騎乘上開機車為警查獲之事實坦承不諱，惟否認有竊
    盜之犯行，辯稱：機車是伊向綽號「阿風」借的，伊有跟警察說不是向劉彬弘借
    的，因為那時候別人跟伊說是「阿川」的，伊才說是向「阿川」借的；後來伊才
    知道是「阿風」的。之後才知道「阿風」是甲○○，機車並非伊所竊云云。然查
    ：
（一）上開機車係被害人丙○○所有而於上揭時、地遭竊，嗣於九十年九月三日下午
      四時三十分許，被告騎乘該贓車將之停放於台北縣中和市○○路四二０號前，
      於持事實欄所載扣案之鑰匙一支欲發動該機車時，為警當場查獲之事實，除據
      被害人丙○○於警訊中指訴明確外，並有車輛竊盜、車牌失竊資料個別查詢報
      表－查詢車輛認可資料、臺北縣警察局贓物認領收據各一紙及贓車照片一張在
      卷足憑，足認該機車係屬失竊之贓車。
（二）被告辯稱上開機車係於九十年九月一日上午某時，在臺北縣板橋市○○街與館
      前西路口，向在該處賣菜之綽號「阿川」之劉彬弘或向「阿風」者借得云云。
      ，惟查被告所供述向劉彬弘借車之時間，劉彬弘正因鼻咽癌合併頸淋巴腺轉移
      在三軍總醫院住院治療，此有該醫院附設民眾診療服務處之診斷證明書在卷可
      憑；且劉彬弘就醫前之職業係在翊盛天地公寓大廈擔任管理員之工作，除有該
      大廈管理委員會之證明書一紙在卷可憑外，並經證人謝淑荔於偵查中結證明確
      （見九十一年度偵字第八七０三號卷九十一年五月十三日訊問筆錄），劉彬弘
      係大樓管理員，顯非以賣菜為業，且於被告所辯之時間，已因癌症住院治療，
      客觀上亦無可能借予被告贓車。再參諸證人汪德有於檢察官偵查及原審訊問時
      均供稱：其前於台灣板橋地方法院檢察署證述有看到「阿川」將前開機車交予
      乙○○之證詞，係乙○○唆使其作偽證等語（見九十一年度偵字第八七０三號
      卷九十一年五月十三日訊問筆錄、原審九十一年六月二十八日審判筆錄）明確
，被告於汪德有自白偽證犯行後，始又改稱：我機車倒下，我顧著撿東西，車
      子鑰匙為何人給我確實不知，不知是「阿川」或「阿峰」云云，於原審訊問時
      復翻稱：我拿鑰匙給「阿風」時，「阿風」跟我說車是「阿川」的云云（見原
      審卷第五十頁），其前後所述不一，已難採信；且被告係持有扣案之鑰匙一支
      （詳如原審卷第六十七頁所附扣押物照片右方之鑰匙，總長度五點五公分）欲
      發動贓車時，為警當場查獲，如其果真拿鑰匙給了「阿風」，則如何為警查獲
      發動機車引擎之鑰匙一支？足見所辯係向「阿風」者借得上開贓車云云，與事
      實不符，不足採信。再與被告於偵查中初訊時供稱我借車時旁邊有位「阿雄」
      有看到云云（見九十年度偵字第一四六五五號卷九十年九月四日訊問筆錄），
      然其所稱有看到其借車之「阿雄」，業已由汪德有於偵查中所證稱：其有看到
      「阿川」交付贓車給乙○○云云，係屬偽證，已如前述，則被告所稱「阿雄」
      者，並無其人，係被告所捏造，而教唆汪德有充作證人並為虛偽陳述，顯見其
      所稱向「阿風」者借車、「阿雄」者有看到其借車云云，均係被告臨訟杜撰，
      被告所辯該機車係向「阿川」劉彬弘或「阿風」所借得云云，均不足採信。
（三）按持有贓車，不外乎強盜、搶奪、侵占、收受、故買、竊盜、詐欺等原因而持
      有，上開機車依被害人丙○○之指訴，係屬失竊；而被告則辯稱係收受自「阿
      川」之劉彬弘，被告持有上開贓車之原因，應僅限於竊盜或收受贓物二者，其
      餘強盜、搶奪、侵占、故買、詐欺等原因，則均應予以排除。然查：被告辯稱
      上開機車係收受自「阿川」之劉彬弘云云，業經證人劉彬弘、謝淑荔及汪德有
      證述並非事實，並有劉彬弘之三軍總醫院附設民眾診療服務處診斷證明書一份
      可證；且被告所辯向「阿風」者借車云云，亦非真實，已如前述，被告辯稱該
      贓車係向綽號「阿川」之劉彬弘或「阿風」借得一節，顯非實在。被告所持有
      之贓車，為被害人丙○○所有，於上開時地失竊，亦經被害人丙○○於警訊中
      指訴明確，再者，被告為避免其竊盜之犯行，乃教唆其朋友汪德有於臺灣板橋
      地方法院檢察署檢察官訊問時為虛偽之證述等情，業經汪德有於偵查時供稱：
      「無此事（指阿川者有交付上開機車予乙○○之事），是姓游的在上次開庭時
      在庭外向我說的，他說：『車子在外面，他有去牽車子』」等語（見九十一年
  度偵字第八七０三號卷九十一年五月十三日訊問筆錄），於原審訊問時亦供稱
      ：「乙○○說我這樣說的話（指贓車係乙○○向劉彬弘借得收受），可以減輕
      （他的）刑期」「他跟我說如我說是借來的，他的罪會比較輕：：：」「（法
      官問：為何乙○○稱罪會比較輕？）答：因為偷的跟借的不一樣。所以他才告
      訴我說，叫我說車是他借來的」等語（見原審九十一年六月二十八日審判筆錄
      ，汪德有偽證部分亦經原審判決免刑確定），衡之汪德有與被告係認識三十年
      之朋友，已據汪德有於偵查中證述明確，且衡諸汪德有甘冒犯偽證罪遭判刑之
      虞，允為被告作偽證，足見其彼此係多年好友、夙無怨隙，是汪德有所稱被告
      為脫免減輕竊盜之較重刑責，而教唆其虛偽證述係其借來的等語，為可採信。
      被告於上訴本院後，另辯稱：「阿風」是甲○○，機車鑰匙是甲○○交給伊，
      伊才騎的，甲○○的父親知道云云。證人孫和達（甲○○之父，甲○○從母姓
      ）雖證稱甲○○有借一輛機車給被告云云，惟訊之孫和達「哪一輛車？（提示
      並告以要旨，九十偵一四六五五號卷十三頁）」，則稱：黑色的一二五，ＹＡ
      ＭＡＨＡ。照片我看不懂。車牌號碼我不記得，甲○○已不知在何處云云。其
      不能明確證述究竟是不是丙○○所失竊之ＧＢＷ─一五八號機車，況被告於提
      起上訴之前均未供稱：「阿風」是甲○○，於上訴始為此辯解，且甲○○經傳
      喚亦未到庭，尚難以甲○○之父有瑕疵之證言，即為被告有利之認定。至於另
      一證人鍾朝恒於九十一年十月三十一日調查時雖亦證稱：「那天我們在巷口擺
      攤賣水果（板橋市○○街），我看到乙○○摩托車摔倒，我們幫他撿東西，他
      有說要跟別人借摩托車，看到「阿芳」拿摩托車跟鑰匙給他」云云。惟事不關
      己之旁人，就已事隔一年多以前之事如何能記得當時之情形，又被告於案發之
      時何以未查知有此證人，該證人之憑信性顯有可議，被告圖將竊取機車之責任
      推給行蹤不明之甲○○，證人附和其詞，不足採為被告有利之證據，亦無再就
      甲○○加以調查之必要。據上所述。足證上開贓車係被告所竊得，其為減輕罪
      責，而教唆汪德有虛偽陳述係向「阿川」借來的，並找來證人附和其詞，已甚
      為明確。此外，被告於九十年九月三日下午四時三十分許，騎乘上開竊得之贓
      車停放於在臺北縣中和市○○路四二０號前，經警發現埋伏該處附近，俟被告
      欲發動該機車時，為警當場查獲並扣得被告所有供上開竊車所用如事實欄所載
      之鑰匙一支可佐。上開贓車應係被告於上揭時地所竊取，灼然甚明。
三、綜上所述，上開贓車係被告於事實欄所載之上揭時、地而竊得，所辯係向「阿川
    」之劉彬弘或「阿風」甲○○所借得云云，均係事後卸責之詞，不足採信。本件
    事證明確，被告竊盜犯行，洵堪認定。
四、核被告所為，係犯刑法第三百二十條第一項之竊盜罪。原審就被告竊盜部分據以
    論罪科刑，雖非無見。惟查原審對於被告涉嫌於右揭時、地竊取丙○○所有ＧＢ
    Ｗ─一五八號機車之同一竊盜案件，前經臺北縣警察局移送臺灣板橋地方法院檢
    察署檢察官偵查結果以九十年度偵字第一四六五五號處分不起訴確定，原判決未
    予說明本件於不起訴確定後何以得再行起訴，如何合於刑事訴訟法上再行起訴之
    規定，尚有未合。被告上訴意旨否認犯罪，指摘原判決就被告竊盜部分予以論罪
    科刑為不當，雖無理由。惟原判決既有前揭可議之處，自應由本院將原判決關於
    被告竊盜部分予以撤銷改判。爰審酌被告有事實欄所載之多次前科（有本院被告
    全國前案紀錄表可參）、犯罪動機、手段、目的，所竊取機車之價值，犯罪後教
唆他人偽證，尚無悔意之犯罪後態度，及被告經檢察官聲請原審法院裁定於九十
    一年四月三十日開始羈押至原審審理中之九十一年七月二日始具保停止羈押等一
    切情狀，量處如主文第二項所示之刑，並諭知易科罰金之折算標準。扣案二支鑰
    匙中之總長度五點五公分鑰匙一支（詳如原審卷宗內所附扣押物照片右方之鑰匙
    ），係被告於事實欄所載時、地欲發動該竊得之贓車時，經警當場查獲，且該支
    鑰匙並非被害人丙○○所有，亦經原審法院以電話向被害人查詢明確，有原審法
    院辦理刑案電話查詢登記表在卷可參。被告所辯係向綽號「阿川」之劉彬弘或「
    阿風」者借得云云，亦不實在，並如前述，顯見扣案之該鑰匙一支亦非被告所辯
    之「阿川」或「阿風」所有，足認係被告所有，供犯本件竊盜罪所用之物，依刑
    法第三十八條第一項第二款規定，予以宣告沒收。至於扣案之另一支鑰匙（金屬
    部分呈長方形，總長度六點五公分），核與市售機車電門之鑰匙孔不合，顯非供
    發動機車引擎所用之鑰匙，並非供本件竊盜所用之物，爰不為宣告沒收，併此敘
    明。
據上論斷，應依刑事訴訟法第三百六十九條第一項前段、第三百六十四條、第二百九
十九條第一項前段，刑法第三百二十條第一項、第四十一條第一項前段、第三十八條
第一項第二款，罰金罰鍰提高標準條例第一條前段、第二項，判決如主文。
本案經檢察官施慶堂到庭執行職務。
中      華      民      國    九十二    年      一      月      七      日
                              臺灣高等法院刑事第三庭
                                  審判長法  官  張  連  財
                                        法  官  張  傳  栗
                                        法  官  李  英  勇
右正本證明與原本無異。
不得上訴。
                                        書記官  陳  玲  憶
中      華      民      國     九十二   年     一       月      八      日
附錄本案論罪科刑法條：
刑法第三百二十條
意圖為自己或第三人不法之所有，而竊取他人之動產者，為竊盜罪，處五年以下有期
徒刑、拘役或五百元以下罰金。
意圖為自己或第三人不法之利益，而竊佔他人之不動產者，依前項之規定處斷。
前二項之未遂犯罰之。


司法院資訊處製作；財團法人民間司法改革基金會備份。
